【裁判字號】    97,訴更,1
【裁判日期】    970716
【裁判案由】    違反槍砲彈藥刀械管制條例
【裁判全文】
臺灣宜蘭地方法院刑事判決               97年度訴更字第1號
公  訴  人  臺灣宜蘭地方法院檢察署檢察官
被      告  丁○○
                    （另案於臺灣宜蘭監獄執行中）
選任辯護人  林正欣律師
上列被告因違反槍砲彈藥刀械管制條例案件，經檢察官提起公訴
（96年度偵字第553號），本院於民國96年10月31日以96年度訴
字第238號判決免訴後，檢察官不服提起上訴，經臺灣高等法院
以96年度上訴字第5256號撤銷原判決發回更審，本院判決如下：
    主  文
丁○○未經許可，持有可發射子彈具有殺傷力之改造手槍，累犯
，處有期徒刑參年陸月，併科罰金新臺幣拾萬元，罰金如易服勞
役，以新臺幣壹仟元折算壹日。扣案如附表所示之改造手槍貳枝
均沒收。
    事  實
一、丁○○前因違反槍砲彈藥刀械管制條例、麻醉藥品管理條例
    、肅清煙毒條例等案件，經法院判決處有期徒刑應執行6年9
    月確定，並於民國94年2月11日縮刑假釋期滿，以已執行論
    。猶不知悔改，明知不得非法持有具殺傷力之改造手槍，竟
    自94年7月5日前之94年間某日許起，在其位於宜蘭縣宜蘭市
    ○○路18之1號之住處，未經許可而持有如附表所示具有殺
    傷力之改造手槍2支。嗣於94年7月13日凌晨零時30分許，為
    警持本院核發之搜索票至其上開住處，搜索扣得附表編號1
    所示之改造手槍（含彈匣1個及子彈5顆）後，丁○○再帶同
    警方取出附表編號2所示之改造手槍（含彈匣1個及子彈2顆
    【丁○○製造上開7顆子彈之部分，業經判決確定】），而
    查悉上情。
二、案經宜蘭縣警察局移送臺灣宜蘭地方法院檢察署檢察官偵查
    起訴。
    理  由
甲、程序方面：
一、按被告以外之人於審判外之陳述，雖不符前4條之規定，而
    經當事人於審判程序同意作為證據，法院審酌該言詞陳述或
    書面陳述作成時之情況，認為適當者，亦得為證據，刑事訴
    訟法第159條之5第1項定有明文。查本件以下所引被告以外
    之人於審判外之書面或言詞陳述，被告及其選任辯護人於審
    判程序均同意作為證據，本院審酌上開書面及言詞陳述作成
    時之情況，認適宜作為證據使用，均有證據能力，合先敘明
    。
乙、實體認定：
一、訊據被告丁○○固坦承於94年7月13日凌晨零時30分許，警
    察持搜察票在其位於宜蘭縣宜蘭市○○路18之1號之住處，
    搜索扣得其持有如附表所示具有殺傷力之改造手槍等情不諱
    ，惟辯稱：本案手槍是之前同案被告丙○○交付予伊販賣的
    4把槍的其中2把，2把賣給乙○○，剩下的2把就是本案手槍
    ，當初是交給甲○○去尋找買主，沒有賣出去而留下來的。
    伊被查獲時因為害怕販賣槍枝的刑度比較高，所以就謊稱本
    案手槍是防身而持有，並說乙○○的那2把槍，是伊介紹乙○○跟丙○○交易，但沒有介入販賣云云。然查：
  (一)上開非法持有如附表所示之改造手槍用以防身之事實，業據
    被告於本院94年度訴字第401號案件【下稱前案】之警詢及
    法院訊問、審理時坦承不諱（見警卷第58頁反面、本院94年
    度訴字第401號影印卷一第25頁、卷二第83頁），並有扣案
    如附表所示之改造手槍可證。而該2枝改造手槍經送請內政
    部警政署刑事警察局鑑定結果，認均係將玩具手槍換裝土造
    金屬槍管而成具有殺傷力之改造手槍，此亦有該局94年8月3
    日刑鑑字第0940109219號槍彈鑑定書附卷可考（見94年度偵
    字第2055號卷第127頁）。故被告自白應與事實相符，堪予
    採信。
  (二)被告雖以前詞置辯，證人即同案被告丙○○、乙○○、甲○○於本院96年度訴字第238號案件審理及本案審理時亦均附
    和其詞。惟查：
  1.被告辯稱：本案手槍是之前同案被告丙○○交付予伊販賣的
    4把槍的其中2把，2把賣給乙○○，剩下的2把就是本案手槍
    ，當初是交給甲○○去尋找買主，沒有賣出去而留下來的等
    節，經核與證人即同案被告丙○○於前案所述情節不符（詳
    見理由欄乙、(二)、2.），另證人即同案被告乙○○及甲○○
    於前案之警、偵訊及審理時亦均未敘及丙○○於94年7月5日
    23時許，係攜帶4枝槍至被告住處一情（見警卷第100-105之
    3、120-122頁、94年度偵字第2055號卷第9、10、14頁、本
    院94年度訴字第401號影印卷一第28、33、34頁、卷二第30-
    34頁）。且倘若本案如附表所示之改造手槍，確實係證人丙○○於販賣另外2枝改造手槍予證人乙○○之同時，併交付
    予被告持有者，則警察既已於94年7月13日，在被告住處扣
    得本案如附表所示之改造手槍，無論被告係從何時開始持有
    之，均無礙於非法持有或販賣手槍罪責之成立，且警察於同
    日，亦在乙○○住處扣得原屬於丙○○所有而交予乙○○持
    有之改造手槍2枝一事，業為被告所知悉，而被告及證人丙○○、乙○○、甲○○於查獲之初並均敘及有販賣槍枝予乙○○乙節在卷（見警卷第59、6、100、101、121偵卷第11-1
    4頁），衡情，被告亦無隱瞞丙○○販賣上開非本案之2枝改
    造手槍予證人乙○○一事之必要，因此，被告大可陳明上情
    ，又豈需大費周章的虛構其非法持有本案槍枝之始日，與證
    人丙○○交付販賣予乙○○之槍枝之日期不同一，而杜撰上
    開4枝改造手槍係分次交付之事實？又縱使被告害怕被訴販
    賣槍枝的刑度比較高，於前案之警、偵訊及審理中，亦無需
    捏造一個異於證人丙○○交付販賣予乙○○之槍枝之日期，
    以做為非法持有本案槍枝始日。況且，被告於前案警詢中已
    然供承有幫丙○○仲介賣出2枝改造手槍予乙○○之事實，
    則其對於持有本案改造手槍之源由，當無杜撰之必要。反觀
    被告因前案販賣槍枝部分業經判決確定，為免持有槍枝之刑
    責，故於本案中企圖將為防身用、另基於持有槍枝犯意所持
    有之本案改造手槍，與證人丙○○94年7月5日所帶去另2 枝
    槍枝混淆，即有可能。是被告於前案供稱：本案改造手槍係
    向人借來防身之用乙節，且未供稱本案之改造手槍，係丙○○交付販賣予乙○○2枝改造手槍之當時，併同交付持有等
    語，應屬實情，而非杜撰或隱瞞之詞，當較其於本案審理時
    之供述為可採。從而，被告非法持有本案槍枝之始日及目的
    ，與共同和丙○○交付另2枝改造手槍販賣予乙○○之日期
    及目的，既非同一，則被告非法持有本案改造手槍之犯行，
    即非前案確定判決效力所及。被告前揭辯解，自難採信，而
    為有利之認定。
  2.證人丙○○於本院96年度訴字第238號案件審理及本案審理
    時雖均證稱：伊於94年7月5日有同時交付4枝改造完成的槍
    枝予被告，其中2枝交予乙○○，另2枝則請被告幫忙販賣等
    情。然證人丙○○於前案法院訊問、準備程序及審理時業均
    陳明：本案如附表所示之2枝手槍均非伊交予丁○○之物、
    伊未曾持有過、均跟伊沒有關係等語明確（本院94年度訴字
    第401號影印卷一第23、35頁、卷二第83頁），經核與被告
    及證人乙○○、甲○○於前案警、偵訊及審理時均未敘及本
    案改造手槍係證人丙○○於交付另外2枝改造手槍予證人乙○○之同時所交付予丁○○持有一情相符。且證人丙○○雖
    就其在前案審理時證稱只有交付2枝槍予被告，並於提示前
    案即起訴書附表一（即本案槍枝）後，仍稱只有2枝槍枝，
    另2枝是壞的或半成品之原因，陳明係因為當時伊不知道什
    麼情況，且當時伊有吃藥，記不得那麼多、伊之前有吸毒惡
    習，那時候伊講話，伊真的不知道、是怕被判更重才這樣講
    云云，然證人丙○○於94年7月14日即經法院裁定羈押在案
    ，此有臺灣高等法院被告前案紀錄表附卷可稽，故其於羈押
    近2月後之審理中所述，顯無因毒癮發作而有受影響之可能
    ，且衡其於前案所為之證述，距離案發時間較近，記憶當較
    為清晰，亦較無事後串謀或迴護被告之機會，當較本院96年
    度訴字第238號案件審理及本案審理時之證詞為可採信，是
    證人丙○○此部分辯解，不足為據。從而，證人丙○○前於
    本院96年度訴字第238號案件審理及本案審理時所為附和之
    證詞，均不足取。至於證人丙○○在前案警、偵訊及法院審
    理時，就伊交付改造手槍予丁○○之陳述，或稱：伊有帶槍
    至丁○○住處，當時還有甲○○、乙○○在場（見警卷第6
    頁），或稱：伊於7月5、6日許，有帶1把槍交予丁○○，當
    時還有甲○○、乙○○在場（見94年度偵字第2055號卷第11
    頁），或稱：伊在丁○○住處賣予乙○○2枝槍，（後改稱
    ）伊沒有交2枝槍給乙○○，伊只有交1枝槍給丁○○（見本
    院94年度聲羈字第40號影印卷第5頁），或稱：伊在7月初，
    將人家寄放的手槍交予丁○○，該2枝手槍就是在乙○○處
    被查扣的那2枝手槍（見本院94年度訴字第401號影印卷一第
    23頁），或稱：伊於94年7月5日把2枝手槍交予丁○○，後
    來與乙○○換3枝手槍半成品，（後改稱）伊於7月初先借給
    丁○○看的2枝槍是起訴書附表三編號十三之改造手槍半成
    品中之2枝，與乙○○交換的2枝槍是不一樣的（見本院94年
    度訴字第401號影印卷一第35、36、79頁），或稱：伊於97
    年7月5日有帶4把槍到丁○○住處，其中2把槍是好的，2把
    是壞的，伊交予丁○○的槍是起訴書附表二編號一、二（即
    乙○○住處查扣的槍枝）及附表三編號十三（即丙○○住處
    查扣之槍枝）中的2枝半成品，那2枝半成品是交予丁○○看
    的。伊只有下來宜蘭1次，之前不曾另外交予丁○○槍枝等
    語（見本院94年度訴字第401號影印卷二第12、13、90頁）
    ，依此觀之，縱使證人丙○○所述其於94年7月5日當日，確
    實係攜帶4枝槍枝至被告住處無訛，然其交付予被告者，亦
    係損壞之槍枝或是槍枝半成品，並非如附表所示具有殺傷力
    之本案改造手槍。而證人丙○○平日係從事製造、改造槍彈
    營利之事，對槍枝之知識較一般人豐富，就上開槍枝之分辨
    ，要無誤認之可能。因此，證人丙○○於前案之警、偵訊及
    法院審理時所為之陳述，尚難採為有利被告之認定。
  3.證人甲○○及乙○○於本案審理時雖分別證稱：丙○○於94
    年7月5日當日，有拿4枝槍至被告處，其中2枝槍由乙○○拿
    走，2枝留在被告處，嗣後甲○○有向被告拿槍給綽號「阿
    龍」、「阿信」之人觀看云云，證人甲○○於本院94年度訴
    字第328號審理時亦證述如上。惟證人甲○○、乙○○及被
    告於前案之警、偵訊及審理過程中，均不曾敘及94年7月5日
    當日，證人丙○○係持4枝槍至被告住處一事，已核與證人
    甲○○及乙○○前揭證述情節不符，且被告亦無隱瞞證人丙○○於94年7月5日另有交付本案槍枝，並虛構其非法持有本
    案槍枝之目的及始日之必要，均詳如前述。更何況縱認證人
    甲○○所述：伊有於94年7月5日以後，向被告拿槍枝給綽號
    「阿信」、「阿龍」之人觀看乙節為真，然證人甲○○係拿
    8釐米的槍給綽號「阿龍」、「阿信」之人看，綽號「阿龍
    」、「阿信」之人看過槍後，都說槍有問題或槍不能用或嫌
    槍不好等情，業據證人甲○○於前案之警、偵訊及本案審理
    中證述明確（見警卷第121頁、94年度偵字第2055號卷第14
    頁、本院卷第92頁），依此可知，證人甲○○於7月5日以後
    向被告拿取而交予綽號「阿龍」、「阿信」之人觀看的槍枝
    ，均係有問題之槍枝，並非如附表所示具有殺傷力之本案改
    造手槍至明。從而，證人甲○○及乙○○於本院96年度訴字
    第238 號案件審理及本案審理時翻異前詞所為之證述，亦均
    係迴護被告之詞，要不足為據。
  4.綜上所查，被告前揭辯解及證人丙○○、甲○○、乙○○附
    和被告之證詞，均不足採信。本件事證明確，被告非法持有
    槍枝之犯行，足以認定。
二、被告行為後，刑法業於94年2月2日修正公布，於95年7月1日
    施行。依修正後之刑法第2條第1項規定：「行為後法律有變
    更者，適用行為時之法律。但行為後之法律有利於行為人者
    ，適用最有利於行為人之法律」。該條係規範行為後法律變
    更所生新舊法比較適用之準據法，其本身無關行為可罰性要
    件之變更，是於刑法修正施行後，應適用該條之規定，為「
    從舊從新」之比較。茲將本件關於新舊法比較適用之說明如
    下：
  (一)槍砲彈藥刀械管制條例第8條第4項定有罰金刑，而罰金刑之
    下限，依修正前刑法第33條第5款規定：「主刑之種類如左
    ：五、罰金，一元以上。」，換算成新台幣為3元，修正後
    刑法第33第5款規定為：「主刑之種類如下：五、罰金，新
    台幣一千元以上，以百元計算之。」。依修正後刑法第33條
    第5款規定，就罰金刑之下限有所提高，修正後之規定亦未
    較有利於被告，應適用修正前之規定。
  (二)修正前刑法第42條第3項前段規定：「易服勞役以1元以上3
    元以下折算一日。」。被告行為時易服勞役折算標準，修正
    前罰金罰鍰提高標準條例第2條前段規定，就其原定數額提
    高為100倍折算1日，則本件被告行為時之易服勞役折算標準
    ，應以銀元300元即新台幣900元折算1日。惟95年7月1日修
    正公布施行之刑法第42條第3項前段規定：「易服勞役以新
    台幣一仟元、二仟元或三仟元折算一日。」，經比較修正前
    後之易服勞役折算標準，以修正後之規定較有利於被告，故
    應依刑法第2條第1項但書規定，以修正後刑法之規定定其折
    算標準。
三、核被告所為，係犯槍砲彈藥刀械管制條例第8條第4項之未經
    許可，持有可發射子彈具有殺傷力之改造手槍罪。查被告有
    如前揭事實欄所載執行完畢之前科紀錄，有臺灣高等法院被
    告全國前案紀錄表可稽，其於執行完畢後5年之內，故意再
    犯本件有期徒刑以上之罪，係屬累犯，應依刑法第47條第1
    項之規定加重其刑。爰審酌被告持有槍枝之所為對社會及人
    身安全威脅甚鉅，惟於警員搜索扣得附表編號1之改造手槍
    後，主動帶同員警取出附表編號2之改造手槍，暨犯後矢口
    否認犯行之態度等一切情狀，量處如主文所示之刑，罰金部
    分並諭知易服勞役之折算標準，以示懲儆。至扣案如附表所
    示之改造手槍2枝，均具有殺傷力，業如前述，故核屬違禁
    物，應俱依刑法第38條第1項第1款規定宣告沒收。
據上論斷，應依刑事訴訟法第299條第1項前段，槍砲彈藥刀械管
制條例第8條第4項，刑法第11條前段、第2條第1項但書、第42條
第2項、第38條第1項第1款，判決如主文。
本案經檢察官賴慶祥到庭執行職務。
中    華    民    國    97    年    7     月    16    日
                  刑事第二庭  審判長  法  官  黃永勝
                                      法  官  楊坤樵
                                      法  官  陳映佐
以上正本證明與原本無異。
如不服本判決應於收受本判決後10日內向本院提出上訴書狀，並
應敘述具體理由。若未敘述理由者，應於上訴期間屆滿後20日內
向本院補提理由書狀(均須按他造當事人之人數附繕本)。
                                      書記官  何適熹
中    華    民    國    97    年    7     月    16    日
附錄法條：
槍砲彈藥刀械管制條例第8條第4頁：
未經許可，持有、寄藏或意圖販賣而陳列第1項所列槍枝者，處3
年以上10年以下有期徒刑，併科新臺幣7百萬元以下罰金。
附表：
┌───┬──────────────────────┐
│編  號│      品        名                          │
├───┼──────────────────────┤
│ 一   │仿GLOCK廠27型半自動手槍製造之玩具手槍換裝土 │
│      │造金屬槍管而成之改造手槍1枝（槍枝管制編號： │
│      │0000000000號，含彈匣1個）                   │
├───┼──────────────────────┤
│ 二   │仿BERETTA廠84型半自動手槍製造之玩具手槍換裝 │
│      │土造金屬槍管而成之改造手槍1枝（槍枝管制編號 │
│      │：0000000000號，含彈匣1個）                 │
└───┴──────────────────────┘


司法院資訊處製作；財團法人民間司法改革基金會備份。
